【裁判字號】    97,親,92
【裁判日期】    970804
【裁判案由】    確認親子關係不存在等
【裁判全文】
臺灣板橋地方法院民事判決             97年度親字第92號
原      告  乙○○
訴訟代理人  邱奕澄律師
被      告  丙○○
            甲○○
上列當事人間請求確認親子關係不存在等事件，前經本院於中華
民國97年7 月21日言詞辯論終結，判決如下：
    主    文
確認原告與被告丙○○間之母子親子關係不存在。
確認原告與被告丙○○之配偶鄧清鳳間之父子親子關係不存在。
確認原告與被告甲○○之父李進萬間之父子親子關係存在。
訴訟費用由被告負擔。
    事實及理由
一、原告主張：
（一）原告乙○○於民國○○年○ 月○○日出生，原告之親生父親為
      李進萬，親生母親係何秀珠，當時因生父李進萬（男，民
      國○ 年○ 月○ 日生，民國57年9 月9 日死亡）、生母何秀
      珠均另有婚姻關係存在，只好委託被告丙○○（女，民國
      ○○年○ 月○○日出生，身分證統一編號：Ｚ000000000號）及
      鄧清鳳（男，民國○○年○ 月○○日出生，身分證統一編號：
      Ｚ000000000號，民國91年10月21日死亡）夫婦代為原告之
      出生登記，並將戶籍登記為被告丙○○及鄧清鳳夫婦之肆
      男。
（二）然自原告出生後即由生父李進萬委託案外人劉卻代為扶養
      長大，數十年來原告均與被告丙○○及其配偶鄧清鳳素不
      相往來，此從被告丙○○及其配偶鄧清鳳舊式戶籍登記簿
      上，均未有將原告申報為同一戶之記載可證。
（三）原告為證明確實與被告丙○○及其配偶鄧清鳳無真實血統
      之聯絡，乃於96年11月7 日偕同被告丙○○、及丙○○與
      鄧清鳳之次子鄧鏗圭赴長庚紀念醫院為血緣之DNA鑑定，
      而鑑定結果分別為「可以排除乙○○與鄧鏗圭為同父之兄
      弟」、「…據以排除丙○○是乙○○的親生母親」、「丙○○是鄧鏗圭的親生母親」。且又據原告同父異母之兄長
      即被告甲○○於97年3月19日赴長庚紀念醫院為血緣之DNA
      鑑定，其鑑定結果亦為「甲○○與乙○○應同父系之關係
      」，而被告甲○○之生父即為李進萬，足見原告確實非被
      告丙○○及其配鄧清鳳之親生子，而係李進萬之親生子。
（四）從而，本件原告與被告丙○○及其配偶鄧清鳳並無親子血
      緣關係，而原告之生父應為被告甲○○之父李進萬，為此
      依民事訴訟法第247 條提起本件訴訟。並聲明：(1)請求確
      認原告與被告丙○○間之母子親子關係不存在。(2)請求確
      認原告與被告丙○○之配偶鄧清鳳間之父子親子關係不存
      在。(3)請求確認原告與被告甲○○之父李進萬間之父子親
      子關係存在。
二、被告方面：
    (1)被告丙○○部分：對原告請求及鑑定報告均無意見，原告
      不是被告的小孩。
    (2)被告甲○○部分：對原告請求及鑑定報告均無意見，原告
      是被告的弟弟。
三、原告主張之前揭事實，業據其提出戶籍謄本3 份、戶籍登記
    簿2份、財團法人長庚紀念醫院親子鑑定報告4份為證，復為
    被告丙○○、甲○○所不爭執。又依前開親子鑑定報告書所
    載：「可以排除乙○○與鄧鏗圭為同父之兄弟」、「…據以
    排除丙○○是乙○○的親生母親」、「丙○○是鄧鏗圭的親
    生母親」、「甲○○與乙○○應同父系之關係」，而被告甲○○之生父則為李進萬，此有甲○○之戶籍謄本附卷可證，
    足認原告主張其生父應為李進萬，而與被告丙○○及被告之
    配偶鄧清鳳間應不具親子關係等情，要屬真實，堪以採信。
五、按子女即本件原告就其獲知真實血統來源本為憲法所保障之
    權利，並應准許其訴訟權加以實現，子女所提起之訴訟依現
    行法律規範並非依該民法第1063條之規定，本件就該子女所
    提起者，乃屬民事訴訟法第247 條第1 項確認親子關係之訴
    ，立法上就此現既尚無明文規定其除斥期間，是原告提起上
    開民事事件，自不受民法第1063條及大法官會議釋字第587
    號個案解釋之限制，至於該立法上日後是否併為規範此種子
    女提起確認親子關係，甚而達成否認法律上之父事件之除斥
    期間為何，要屬另事，併予敘明。
六、按我國民事訴訟法第247 條第1 項規定，關於確認法律關係
    存否之訴，祇須原告有受確認判決之法律上利益者，即得提
    起。是本於父母子女身分所產生該法律所規範父母與子女之
    權利義務關係即親子關係之存否，本即得成為確認之訴之對
    象。再者，確認法律關係之訴，非原告有即受確認判決之法
    律上之利益者，不得提起，而所謂「即受確認判決之法律上
    之利益」，係指因法律關係之存否不明確，至原告在私法上
    之地位有受侵害之危險，而此項危險得以對於被告之確認判
    決除去之者而言，故確認法律關係成立或不成立之訴苟具備
    前開要件，即得謂有即受確認判決之法律上之利益。此確認
    之利益，在被告就該親子關係之存否有爭執時，得認為原告
    有確認之利益，縱使就身分關係之存否，當事人間無爭執，
    如有更正戶籍上之記載（參見戶籍法第24條、戶籍法施行細
    則第13條第1 項第12款），使身分關係明確之必要時，亦得
    認為有確認之利益。從而，本件原告乙○○與被告丙○○、
    甲○○及鄧鏗圭ＤＮＡ親子血緣關係鑑定結果既顯示原告與
    被告甲○○為同父之親兄弟，原告生父應為李萬進，其與被
    告丙○○及被告之配偶鄧清鳳間並無親子血緣關係，此已如
    前述，是認原告起訴請求確認其與被告丙○○間母子親子關
    係不存在，原告與被告丙○○之配偶鄧清鳳間之父子親子關
    係不存在，及原告與被告甲○○之父李進萬間之父子親子關
    係存在，洵屬正當，應予准許。
七、據上論結：原告之訴為有理由，並依民事訴訟法第78條，判
    決如主文。
中    華    民    國    97    年    8     月     4    日
                    家事法庭  法  官  劉大衛
以上正本係照原本作成。
如對本判決不服，須於判決送達之日起20日內向本院提出上訴狀
（應附繕本），並繳交上訴裁判費新台幣4,500元。
中    華    民    國    97    年    8     月     4    日
                              書記官  李玉秀


司法院資訊處製作；財團法人民間司法改革基金會備份。
